臺灣高等法院刑事判決　　　　　　　　　九十一年度交上訴字第九二號
　　上　訴　人　臺灣士林地方法院檢察署檢察官
　　被　　　告　丙○○
　　　　　　　　王嘉斌　律師
　　　　　　　　李育錚
右上訴人，因被告過失致死案件，不服臺灣士林地方法院，九十年度交訴字第六號，
中華民國九十一年四月二十四日第一審判決（起訴案號：臺灣士林地方法院檢察署八
十九年度偵字第六八０一號）提起上訴，本院判決如左：
    主    文
原判決撤銷。
丙○○從事業務之人，因業務上之過失致人於死，處有期徒刑陸月，如易科罰金以
佰元折算壹日。
    事    實
一、丙○○係萬益通運有限公司（設台北縣淡水鎮○○街四０巷十二號，下稱萬益公
    司）司機，為從事駕駛業務之人，於民國八十九年二月十六日下午六時三十八分
    許，駕駛車號ＦＨ－三二八號營業大貨車，沿台北縣淡水鎮○○路，由台北往淡
    水方向行駛第二車道，行至淡水鎮○○路一０三號前，本應注意車前狀況，隨時
採取必要之安全措施，避免危險之發生，而依當時情形又無不能注意之情事，竟
    疏未注意，適有郭芬茹所騎乘車號ＢＡＷ－九００號機車行至上述地點時因受其
    同行向右側不明車輛互動不良之影響，致郭芬茹機車失控，向左傾倒路上，人倒
    於大貨車右側車輛軌跡上，而遭左後中線車道由丙○○所駕駛未採取安全閃避措
    施之前開營業大貨車右前輪輾壓下腹部，郭芬茹送醫急救，延至同年月十七日上
    午八時四十五分許，仍因下腹部嚴重外傷，骨盆骨折出血休克死亡。
二、案經被害人郭芬茹之父母甲○○、乙○○告訴及臺灣士林地方法院檢察署檢察官
    自動檢舉偵查起訴。
    理    由
一、訊據被告丙○○固不否認於右揭時地車禍之發生及被害人郭芬茹因車禍死亡之事
    實，惟堅詞否認其所駕駛之車輛有輾壓被害人之事實，辯稱：我駕駛之營業大貨
    車並無撞到及輾壓郭芬茹之身體云云。經查：
  (一)被害人郭芬茹於右揭時地遭車輛輾壓，致下腹部嚴重外傷、骨盆骨折出血，造成
    休克死亡，此有檢察官率同法醫師相驗被害人屍體，填製驗斷書、相驗屍體證明
    書、馬偕紀念醫院甲種診斷證明書及法務部法醫研究所法醫所醫鑑字第０八四
    一號鑑定書各一份在卷足稽。
  (二)本件車禍發生後，被害人郭芬茹係橫斜躺於第二車道內稍偏右，頭部朝後稍偏內
    側，腿往前稍偏外側，所騎乘之ＢＡＷ－九００號重機車則往左倒於第二車道與
    第三車道分隔線上，車頭稍偏外側，車尾稍偏內側，現場路面並無痕跡亦無移動
    等情，已據證人即事故發生後至現場處理之前台北縣警察局淡水分局警員李建宗
    證述屬實（原審九十年二月二十七日勘驗筆錄）並有卷附道路交通事故調查報告
    表一份及現場照片三幀附卷可稽，可見事故發生當時被害人確係陳屍該處無誤，
    雖被告否認其所駕駛之車輛有輾壓被害人致死情事，但查法務部法醫研究所前揭
    鑑定指出造成被害人傷害之原因，可能為慢速車輛輾過死者骨盆部，因瞬間動量
    的巨變，所以未在體表造成嚴重傷勢，而重量漸增直到壓力超過骨盆強度時，便
    發生骨盆骨折。且檢察官以該鑑定書所指「慢速車輛」是否包括被告所駕駛之營
    業大貨車乙事，函詢法務部法醫研究所該所覆函表示：被告所駕駛之大貨車確定
    可以造成死者骨盆部之翻開或骨折，有該所八十九年十月二十六日法醫所八九理
    字第一九六六號函一份在卷足憑。另骨盆所謂翻開書本式骨折是位於薦髂關節附
    近雙側對稱之骨折，要造成此型態之骨折，需對稱施壓於兩側腸骨脊。一般的墜
    落單側撞擊時不會造成此型態骨折，薦骼關節因負責承受全身之重量是全身最大
    的關節，一般跌落或撞擊力量，也無法造成此型態骨折；被害人除翻開書本式骨
    折外，恥骨及坐骨皆有粉碎性骨折，腹部及骻部也有大範圍瘀傷與重型車輛輾壓
    傷不相違背。．．．以本案案情而言，慢速重型車輛輾壓為該傷之雖一可能原因
    ，亦有該所九十年五月八日理字第０八四六號函一份附卷足參。再者檢察官勘
    驗車禍現場便利超商所攝監視錄影帶內容記明：「被告丙○○的車停下後，並無
    其他車輾壓過死者．．．」等語（見八十九年九月二十五日檢察官履勘筆錄），
    此有該監視錄影帶扣案可憑，並有內政部警政署刑事警察局九十年十一月十三日
    刑鑑字第二一一八三二號函檢送錄影帶分秒分格製成之照片四十八幀在卷可佐
    。參以被告於警訊稱：「有一黑色小客車正切入車道內行駛而郭機車行駛至該地
    點．．．」及於偵查中稱：「我一直閃他（指小客車），他撞到死者車，死者再
    撞上我卡車右後輪．．．」等語。益見被害人機車倒地後，曾為被告大貨車輾壓
    。且由現場照片（相驗卷第十四頁編號1.2.）大貨車前輪方向無明顯偏移，其右
    側前後車輪軌跡向後延伸，適可通過郭芬茹身體躺臥處，並參閱道路交通事故調
    查報告表所繪肇事現場圖顯示，被告大貨車右後側距機車車頭九．二公尺，機車
    倒於第二車道及第三車道分隔線上，郭女則頭後腳前斜躺於第二車道偏右地點，
    適為貨車右側前後輪軌跡線上，顯見被告原行駛於第二車道被害人左後方，見被
    害人機車倒地後，被告急將方向盤左打，企圖閃避，其右側前輪輾過被害人下腹
    部骨盆位置，右後輪避過其身體後再回正方向盤後停下，以致其車左側已越進第
    一車道，應屬可信，台灣省車輛行車事故覆議鑑定委員會亦同此認定，有該會九
    十一年二月二十一日府覆議字第八九０六九六號函在原審卷（第一五七、一五八
    頁）可按。綜上所述，被害人係遭被告所駕駛之營業大貨車右前輪輾壓致死，足
    以認定。
  (三)查被告為營業大貨車司機，駕駛大貨車自應隨時注意車前狀況，採取適當安全措
    施，事故發生時適值下班交通尖峰時段，車多擁擠，行速緩慢，依被告丙○○於
    會勘時補充說明「發見小客車切入時距其車右前方約十台尺，則本件危險狀況應
    係於其右前方發生，則事端初現之際，被告應非不能查覺，以當時交通擁擠車行
    緩慢之情況，被告若能充分注意車前狀況，於其右前方危險跡象初現之際，即時
    採取適當預防措施，自可避免危害發生，其竟於無不能注意之情況下，疏未注意
    以致肇事，致被害人因此車禍死亡」，雖被害人騎乘機車疏未注意行於眾多車輛
    間，因不明車輛之不良互動致機車摔倒，亦有過失，然仍無解於被告之過失罪責
    至明，被告過失致人於死犯行，足以認定，所辯無非卸責之詞，不足採信。
二、核被告係營業大貨車司機，為從事駕駛業務之人，因業務上之過失致郭芬茹於死
    ，核犯刑法第二百七十六條第二項之業務過失致人於死罪。原審不察遽為被告無
    罪之諭知，自有未當，檢察官依告訴人聲請上訴指摘原判決不當，為有理由，應
    由本院將原判決撤銷改判。爰審酌被告之素行、智識程度、過失之程度尚輕，被
    害人與有過失，犯罪後迄未與被害人家屬達成和解，賠償其損害及犯罪後之態度
    等一切情狀，量處有期徒刑陸月。又查被告犯罪後，刑法第四十一條已於九十年
    元月十日修正公布為犯最重本刑為五年以下有期徒刑以下之刑之罪而受六個月以
    下有期徒刑．．．之宣告，因身體、教育、職業、家庭之關係或其他正當理由執
    行顯有困難者，得以一元以上三元以下折算壹日，易科罰金．．．。」比較新舊
    法自以裁判時法有利於被告，爰依刑法第二條第一項前段之規定，自應適用裁判
    時之新法諭知如易科罰金以佰元折算壹日。
三、據上論斷，應依刑事訴訟法第三百六十九條第一項前段、第三百六十四條、第二
    百九十九條第一項前段，刑法第二百七十六條第二項、第二條第一項前段、第四
    十一條第一項前段，罰金罰鍰提高標準條例第一條前段、第二條，裁判如主文。
本案經檢察官劉斐玲到庭執行職務。
中    華    民    國    九十一    年      十        月      二十九      日
                            臺灣高等法院刑事第十五庭
                                審判長法  官  房  阿  生
                                      法  官  雷  元  結
                                      法  官  蔡  光  治
右正本證明與原本無異。
如不服本判決應於收受送達後十日內向本院提出上訴書狀，其未敘述上訴之理由者並
得於提起上訴後十日內向本院補提理由書（均須按他造當事人之人數附繕本）。
                                      書記官  王  才  生
中    華    民    國    九十一    年      十一      月        四        日
附錄：本案論罪科刑法條全文
刑法第二百七十六條第二項
從事業務之人，因業務上之過失犯前項之罪者，處五年以下有期徒刑或拘役，得併科
三千元以下罰金。
